最高法院刑事判決　　　　　　　　　　　　　　　九十一年度台上字第三三七七號
　　上　訴　人　甲○○
　　選任辯護人　吳澄潔律師
右上訴人因違反山坡地保育利用條例案件，不服台灣高等法院高雄分院中華民國八十
九年三月三十一日第二審更審判決（八十八年度上更(二)字第三四九號，起訴案號：台
灣屏東地方法院檢察署八十三年度偵字第七三二五號），提起上訴，本院判決如左：
    主  文
上訴駁回。
    理  由
一違反山坡地保育利用條例部分：
按刑事訴訟法第三百七十七條規定，上訴於第三審法院，非以判決違背法令為理由，
不得為之。是提起第三審上訴，應以原判決違背法令為理由，係屬法定要件。如果上
訴理由狀並未依據卷內訴訟資料，具體指摘原判決不適用何種法則或如何適用不當，
或所指摘原判決違法情事，顯與法律規定得為第三審上訴理由之違法情形，不相適合
時，均應認其上訴為違背法律上之程式，予以駁回。本件上訴意旨略稱：(一)、原判決
附圖一、二所示Ｄ部分為未登錄地，並非公有山坡地，上訴人甲○○為占有人，可依
民法占有之規定，合法使用收益，上訴人在該處設置駁崁，與修正前山坡地保育利用
條例第三十四條第一項之擅自墾殖及設置工作物之要件不合，原判決就此部分論以該
罪，適用法則不當。(二)、「駁崁」之作用在防止土壤崩坍流失，為保育山坡地之方法
，不屬上開法條所稱之工作物，原判決將上訴人設置之駁崁視為工作物，並宣告沒收
，亦有適用法則不當之違誤。(三)、上訴人係為善意而興建駁崁，且有助於人車之安全
，已據劉傑、利招榮、蔡達明等證述在卷。原判決對此有利於上訴人之證據不採，未
說明其理由，僅以臆測之詞，推論上訴人有犯罪之故意，有判決不載理由之違法等語
。
惟查本件原判決認定上訴人有原判決事實欄所記載之違反山坡地保育利用條例之犯行
，係依憑上訴人之相關供述、證人利招榮、蔡建明、柯金瑞、胡昭山之證言、卷附第
一審法院勘驗筆錄暨現場照片、警察分駐所會勘紀錄、屏東縣三地門鄉公所八十四年
八月七日屏三鄉財經字第五九九八號函、八十五年一月二十九日屏三鄉財經字第四八
七號函、屏東縣里港地政事務所八十四年十二月二日八四屏里地一字第八六三０號函
、屏東縣里港地政事務所複丈成果圖、土地登記簿謄本等證據，予以綜合判斷，因而
撤銷第一審判決，改判依想像競合犯論處上訴人在公有山坡地內，擅自設置工作物（
累犯）罪刑。已詳予說明其所憑之證據及其認定之理由。而以上訴人辯稱：不知其設
置駁崁之土地係國有山坡地，為防止上方土石崩落，應村長之要求，本於做好事之心
，才築駁崁擋土，並無犯罪之故意云云，認係卸責之詞，不足採信，證人劉傑曾證稱
：係伊請上訴人修築擋土牆，做好事云云，係迴護之詞，亦無可取，於理由內予以指
駁說明。所為論斷，均有卷存資料可資覆按，從形式上觀察，並無所謂違背法令之情
形。按上訴人在原判決附圖一、二所示Ｄ部分之未登錄地設置駁崁，原判決認係犯刑
法第三百二十條第二項之竊佔罪，此部分並未論以修正前之山坡地保育利用條例第三
十四條第一項之罪。上訴意旨指摘原判決關於此部分論以該條項之罪，有所不當云云
，顯有誤會。修正前山坡地保育利用條例第三十四條第一項所謂工作物，係指於地上
、地下施工，使成為具有特定用途之設備而言。上訴人於原判決附圖一、二所示之Ｂ
、Ｃ、Ｄ、Ｅ部分土地上，將原有之斜坡地以土填平，並以鋼筋混凝土建造極厚之駁
崁，已據第一審法院勘驗明確，原判決因認該駁崁係屬工作物，而以上訴人所謂工作
物不包括駁崁云云，為不足採信，於理由內予以說明。並將設置在該Ｂ、Ｃ之公有山
坡地上之駁崁，依該條例第三十四條第三項宣告沒收，另設置在Ｄ、Ｅ部分等非屬山
坡地之駁崁犯竊佔罪，而依刑法第三十八條第一項第二款宣告沒收，於法亦屬有據。
採證認事及判斷證據證明力，法院依法有自由判斷之權，此項自由判斷職權之行使，
苟係基於普通日常生活之經驗，而非違背客觀上應認為確實之定則者，即屬合於經驗
法則，不容當事人任意指摘。原判決綜合卷內資料認定上訴人有此部分之犯行，並就
上訴人之辯解，何以不足採信，一一予以指駁，已於理由內詳予說明。究竟違反如何
之證據法則，上訴意旨未依據卷內資料具體指及，仍執陳詞或就原判決已調查說明之
事項，或就原審採證認事及判斷證據證明力之職權行使，漫指原判決關於此部分違法
，難認係適法上訴第三審之理由。此部分之上訴為違背法律上之程式，應予駁回。
二竊佔部分：
按刑事訴訟法第三百七十六條所列各罪之案件，經第二審判決者，不得上訴於第三審
法院，法有明文。本件上訴人同時犯竊佔部分，原判決認係成立刑法第三百二十條第
二項之罪，核屬刑事訴訟法第三百七十六條第二款之案件，依上開說明，既經第二審
判決，自不得上訴於第三審法院。縱此部分與前述上訴人違反山坡地保育利用條例罪
部分有想像競合犯關係，為裁判上一罪，但其違反山坡地保育利用條例罪部分之上訴
為不合法，本院應從程序上予以駁回，而無從為實體上判決，對於輕罪部分之此部分
，亦無從適用審判不可分原則，為實體上審判。上訴人竟復附具理由一併提起上訴，
顯為法所不許，應予駁回。
據上論結，應依刑事訴訟法第三百九十五條前段，判決如主文。
中      華      民      國    九十一    年      六      月     二十     日
                              最高法院刑事第三庭
                                  審判長法官  董  明  霈
                                        法官  林  茂  雄
                                        法官  王  居  財
                                        法官  張  祺  祥
                                        法官  石  木  欽
      右正本證明與原本無異
                                              書  記  官
中      華      民      國    九十一    年      六      月    二十六    日
